【裁判字號】    92,上訴,1218
【裁判日期】    920708
【裁判案由】    誣告
【裁判全文】
臺灣高等法院刑事判決                          九十二年度上訴字第一二一八號
    上  訴  人
    即  自訴人  好樂迪股份有限公司
    兼  代表人  乙○○
    右二  共同
    代  理  人  蔡順雄  律師
    被      告  甲○○
    選任辯護人  徐玉蘭  律師
右上訴人因被告誣告案件，不服臺灣台北地方法院九十一年度自字第七一九號，中華
民國九十二年三月二十七日第一審判決，提起上訴，本院判決如左：
    主  文
上訴駁回。
    理  由
一、自訴人於原審自訴意旨略以：被告甲○○係弘音多媒體科技股份有限公司（下稱
    ：弘音公司）負責人，明知自訴人好樂迪股份有限公司（下稱：好樂迪公司）所
    播映伴唱帶之畫面均有出現「ＥＭＩ百代」及「巨寶」之文字及標記，係源於合
    法廠商科藝百代股份有限公司（下稱：科藝百代公司）和巨寶國際超媒體股份有
    限公司（下稱：巨寶公司）之產品，並非好樂迪公司和乙○○所擅自重製，竟故
    意虛構好樂迪公司重製弘音公司擁有著作權之伴唱帶，並以弘音公司名義於民國
    九十一年七月九日具狀向原審提起自訴（九十一年自字第四九二號），誣指好樂
    迪公司及其負責人乙○○違反著作權法九十一條第二項擅自重製罪，而弘音公司
    於該案件中，迄未指明自訴人於何年、何時、何地有重製之行為，顯然係故意虛
    構好樂迪公司及乙○○違反重製罪嫌，因認被告涉有刑法第一百六十九條第一項
    之誣告罪嫌。
二、本件上訴人即自訴人指被告涉有前開誣告罪嫌，無非係以：（一）被告於原審九
    十一年度自字第四九二號案件中迄未提出自訴人有何重製之證據，亦未指明自訴
    人之重製犯罪時間、地點，而遭為原審判決自訴不受理。（二）被告於該案中所
    提出其蒐證之照片，均出現「ＥＭＩ百代」「巨寶」之文字及標記，被告不可能
    視而不見，顯見被告明知該等伴唱帶係合法廠商所提供。（三）自訴人所使用之
    營業用伴唱帶係向供應商永昶公司合法購入，而永昶公司則自前揭巨寶公司之經
    銷商同欣視聽器材有限公司（下稱：同欣公司）合法購入，均有合法來源，被告
    顯係誣指為自訴人違法重製為其主要論據。然訊據被告甲○○堅決否認有何誣告
    犯意，辯稱：好樂迪公司是在弘音公司自訴其違反著作權後，才提出伴唱帶來源
    之答辯，弘音公司事前不知其真正供貨來源，自無知而故犯之餘地，況九十年九
    月十四日之後，只有弘音公司享有台灣地區獨家之重製權、散佈權，是弘音公司
    懷疑好樂迪公司有擅自重製之行為，自屬事出有因，更非故意虛構事實，被告主
    觀上實無誣告他人犯罪之故意等語。
三、按犯罪事實應依證據認定之，無證據不得推定其犯罪事實，刑事訴訟法第一百五
    十四條定有明文。又認定不利於被告之事實，須依積極證據，苟積極證據不足為
    不利於被告事實之認定時，即應為有利於被告之認定，更不必有何有利之證據；
    且刑事訴訟法上所謂認定犯罪事實之積極證據，係指適合於被告犯罪事實之認定
    之積極證據而言，雖不以直接證據為限，間接證據亦包括在內，然而無論直接或
    間接證據，其為訴訟上之證明，須於通常一般之人均不致有所懷疑，而得確信其
    為真實之程度者，始得據為有罪之認定，倘其證明尚未達到此一程度，而有合理
    之懷疑存在時，自不能以推測或擬制之方法，以為有罪裁判之基礎，最高法院三
    十年度上字第八一六號、二十九年度上字第三一○五號、四十年度台上字第八六
    號、七十六年度台上字第四九八六號判例可資參照。又刑法第一百六十九條第一
    項之誣告罪，係以行為人意圖他人受刑事或懲戒處分，向該管公務員誣告者，始
    克當之。所稱「誣告」即虛構事實，進而申告而言，而所謂虛構事實，係指明知
    無此事實，而故意捏造者而言，是如若出於誤信、誤解、誤認或懷疑有此事實，
    或對其事實張大其詞，或資為其訟爭上之攻擊或防禦方法，或其目的在求判明是
    非曲直者，固均不得謂屬誣告（最高法院二十年上字第三○七號、四十四年台上
    字第八九二號判例意旨參照），即其所申告之事實，並非完全出於憑空捏造，或
    尚非全然無因，而只以不能積極證明為虛偽，或因證據不充分，致受誣告人不受
    追訴處罰者，亦不成立誣告罪（最高法院四十三年台上字第二五一號判例意旨參
    照）。
四、經查：
  (一)被告係弘音公司之代表人，弘音公司於原審提起自訴所主張二十一首歌曲係弘音
    公司自九十年九月十四日起經科藝百代公司授權於臺、澎、金、馬地區獨家發行
    該公司出品之視聽著作，於授權地區專有重製、公開上映等著作權利，此據被告
    陳述甚詳，復為自訴代理人蔡順雄所不爭執，並有弘音公司於原審九十一年自字
    第四九二號所提出自訴狀影本及科藝百代公司獨家代理發行授權證明書影本附卷
    可參。是弘音公司既然自九十年九月十四日起即享有前開歌曲之獨家授權，其於
    九十一年四月間，發現自訴人公司未經其許可即在其營業之處所播送前開弘音公
    司享有獨家視聽著作權之伴唱帶，而認自訴人及其代表人侵害弘音公司之公開上
    映權及重製權，應非無所依據，其事出有因，應至瞭然。
  (二)自訴人公司以被告所搜證伴唱帶播放之螢幕上有「ＥＭＩ百代」或「巨寶」之標
    示，被告應明知該伴唱帶係源自巨寶公司所授權一節，但查，科藝百代於九十年
    八月二十三日已終止對巨寶公司之授權，其間雖有爭執，但雙方業於九十一年一
    月二日達成協議，並由巨寶公司於九十一年一月十三日登報向科藝百代道歉，承
    認合約於九十年八月二十三日終止，返還母帶及ＶＣＤ授權產品，此有科藝百代
    公司於九十一年十一月五日寄覆原審九十一年度自字第四九二號案之函文影本、
    巨寶公司之聲明啟事影本、科藝百代公司出具之收據影本等附卷可稽，足見，科
    藝百代公司與巨寶公司之授權爭議，於九十一年一月二日已告確定，因此，縱自
    訴人所播映之伴唱帶於螢幕上出現「ＥＭＩ百代」或「巨寶」等標示，但自九十
    年九月十四日已獲科藝百代公司獨家授權之弘音公司，其代表人即被告甲○○據
    此質疑巨寶公司已非科藝百代公司之代理發行商，如何能發行上開伴唱帶供自訴
    人公司營業，從而並認為自訴人公司上開之伴唱帶，來源為非法，有侵害其重製
    等著作權，延至九十一年七月九日始對自訴人提起自訴，自不能指其為明知不實
    而虛構。應無庸疑。
  (三)又自訴人於前案（即上列九十一年自字第四九二號）訴訟中雖提出系爭伴唱帶之
    同意書及授權書，證明其伴唱帶係源自巨寶公司之經銷商同欣公司，並由同欣公
    司於九十一年二月二十日授權永昶公司，而自訴人公司係自永昶公司取得系爭之
    伴唱帶一情，固有同意書及授權書附該案卷可佐，惟弘音公司既於九十年九月十
    四日取得系爭伴唱帶之獨家授權，且巨寶公司已於九十一年一月二日與科藝百代
    公司達成自九十年八月二十三日終止授權之約定，因此縱自訴人主張其權利，被
    告基於台灣區獨家授權之認知，認自訴人公司及其代表人涉嫌重製罪，亦屬合理
    之推論，實難遽指明知不實而為誣告。至被告於前案審理中，雖經承審法官以未
    能依限補正著作權法第九十一條重製罪之具體犯罪事實及證據，而遭判決不受理
    ，但此應係訴訟中法官對於自訴人遲於適時提出攻擊方法所致之不受理判決，並
    非對被告所涉罪嫌之實體判決，是自訴人以此指責被告濫訴，尚屬誤會。
五、原審依上所述，認被告自九十年九月十四日起已取得科藝百代公司台灣區獨家授
    權，而指自訴人公司未經弘音公司同意，何能取得系爭歌曲之伴唱帶，並在營業
    處所播放，因此認為自訴人公司及其代表人涉嫌重製罪嫌，乃提起前開訴訟一節
    ，既出有因，亦非捏詞誣告，依前揭說明，即與刑法誣告罪之構成要件不符。此
    外，復查無其他積極證據足認被告有何誣告犯行，乃認不能證明被告犯罪，而依
    法諭知無罪之判決。經核並無不合。
六、自訴人上訴意旨仍執陳詞略謂：(1)被告公司派人至自訴人店裡蒐證拍得之錄影帶
    拍成之照片，其畫面已出現「ＥＭＩ百代」及「巨寶」之文字、標記，身為此行
    業者，自知係合法來源，非自訴人公司擅為重製，竟稍不加調查，遽行提起自訴
    ，至少有刑法上之未必故意。(2)自訴人公司持有之系爭伴唱錄音帶，係向永昶公
    司所購進，永昶公司之前手為同欣公司，同欣公司又為巨寶公司之經銷商，而同
    新公司之代表人江錦龍已於前案到庭證述伊用同欣公司名義授權給別人並無問題
    ，伊可以用同欣公司名義給其他下游業者簽立授權書，伊在同欣公司授權給永昶
    之前即有先獲巨寶之授權，系爭二十一首歌曲都是下單送貨予永昶公司云云，有
    江錦龍於該案九十一年十二月十七日筆錄，及江錦龍其後於九十二年二月二十四
    日陳報狀可供參考。可見系爭伴唱帶係自訴人合法購入，被告依市場經驗應知之
    甚詳，仍堅指自訴人係出於重製，顯有虛構事實入人於罪之意。然按被告於蒐得
    自訴人所播映畫面出現「ＥＭＩ百代」及「巨寶」文字、標記伴唱帶後，如何認
    係自訴人有非法重製之嫌，及自訴人於前案訴訟中提出系爭伴唱帶係經同欣公司
    授權，並經同欣公司江錦龍到庭為其有利之證述。然被告於原審已辯稱：好樂迪
    公司係在弘音公司自訴其違反著作權後，始提出伴唱帶之來源云云（見原審卷第
    七四頁），並經原審判決理由內所論述，自訴人並未提出被告於訴訟前已為知悉
    之反證供資斟酌，僅汎謂被告為從事此行業之人，應為瞭解之個人推測意見，自
    無足以證明被告提起前案自訴之前，已知為不實事實而誣告，則上訴意旨就原審
    採證認事之職權行使，及已於原審判決已說明事項，徒再爭議，顯難認有理由，
    本件上訴，應予駁回。
據上論斷，應依刑事訴訟法第三百六十八條，判決如主文。
本案經檢察官陳維練到庭執行職務。
中      華      民      國    九十二    年      七      月      八      日
                              臺灣高等法院刑事第一庭
                                  審判長法  官  李  相  助
                                        法  官  魏  新  國
                                        法  官  黃  聰  明
右正本證明與原本無異。
自訴人如不服本判決，應於收受送達後十日內向本院提出上訴書狀，其未敘述上訴之
理由者並得於提起上訴後十日內向本院補提理由書（均須按他造當事人之人數附繕本
）。
                                        書記官  耿  鳳  君
中      華      民      國    九十二    年      七      月      八      日


司法院資訊處製作；財團法人民間司法改革基金會備份。
